【裁判字號】    98,事聲,66
【裁判日期】    980709
【裁判案由】    聲明異議
【裁判全文】
臺灣板橋地方法院民事裁定              98年度事聲字第66號
異  議  人
即債 權 人  華南商業銀行股份有限公司
法定代理人  甲○○
相  對  人
即債 務 人  乙○○
代  理  人  王  上律師
上列異議人對於本院民事執行處司法事務官民國98年5 月7 日所
為97年度執消債更字第14號認可更生方案裁定聲明異議，本院裁
定如下：
    主  文
異議駁回。
    理  由
一、按關於更生或清算之程序，除本條例別有規定外，準用民事
    訴訟法之規定，消費者債務清理條例（下稱本條例）第15條
    定有明文。次按當事人對於司法事務官處理事件所為之終局
    處分，得於處分送達後10日之不變期間內，以書狀向司法事
    務官提出異議。司法事務官認前項異議有理由時，應另為適
    當之處分；認異議為無理由者，應送請法院裁定之。法院認
    第一項之異議為有理由時，應為適當之裁定；認異議為無理
    由者，應以裁定駁回之，民事訴訟法第240 條之4 第1 至3
    項亦定有明文。又法院得將更生方案之內容及債務人財產及
    收入狀況報告書通知債權人，命債權人於法院所定期間內以
    書面確答是否同意該方案，逾期不為確答，視為同意。同意
    及視為同意更生方案之已申報無擔保及無優先權債權人過半
    數，且其所代表之債權額，逾已申報無擔保及無優先權總債
    權額之二分之一時，視為債權人會議可決更生方案。而更生
    方案經可決者，法院應為認可與否之裁定，復分別為本條例
    第60條第1 項、第2 項及本條例第62條第1 項所明定。
二、本件異議意旨略以：緣債務人乙○○聲請更生事件，經本院
    於民國98年5 月7 日以97年度執消債更字第14號更生事件裁
    定認可債務人所提出之更生方案，該更生方案為自民國98年
    9 月1 日起開始履行，以每月一期，分96期，並分2 階段清
    償，清償比例為100 ％，為合理之更生方案（下稱系爭更生
    方案），惟其還款方式仍非適當，蓋債務人現年62歲，再3
    年便屆齡退休，於履約3 年後還款能力將有變更，屆時其主
    要還款來源應為退休金，為避免債務人未將退休金用以清償
    債務，應請債務人於更生方案中註明以其退休金作為履行更
    生方案之擔保或提出其他可解決該疑慮並適當可行之方式。
    為此，爰依民事訴訟法第240 條之4 規定，於法定期間內聲
    明異議，請求廢棄原裁定等語。
三、經查，本件債務人聲請更生，前經本院裁定開始更生程序並
    命由司法事務官進行更生程序，而債務人所提如原裁定附件
    所示之更生方案，既經本院於98年4 月27日函知各債權人於
    5 日內以書面確答是否同意，且各債權人除國泰世華商業銀
    行股份有限公司（債權總額為新臺幣488,530 元，約佔18.5
    ％）、華南商業銀行股份有限公司（債權總額為新臺幣131,
    063 元，約佔4.9 ％）曾於期限內具狀表示不同意外，債權
    人渣打國際商業銀行股份有限公司、台新國際商業銀行股份
    有限公司、萬泰商業銀行股份有限公司均已於期限內函覆表
    示同意，至其餘債權人則迄至98年5 月7 日原裁定作成之日
    止，均未函覆確答是否同意，依法亦應視為同意。基此，經
    計算結果，本件同意及視為同意更生方案之已申報無擔保及
    無優先權債權人既已過半數，且其所代表之債權額，復逾已
    申報無擔保及無優先權總債權額之二分之一，依本條例第60
    條第2 項規定，自應視為上揭更生方案業經債權人會議可決
    。是本院司法事務官就前揭經債權人會議可決之更生方案，
    經斟酌債務人已於98年2 月5 日債權人會議同意將其更生方
    案之每期還款金額提高，並同意延長還款期限至8 年，堪認
    已竭盡所能並具還款誠意，佐以其還款金額為新臺幣2,640,
    604 元，還款成數已達100 ％，而認該更生方案應屬公允、
    適當、可行後予以認可，尚無違誤、不當；至債務人退休後
    所可領取之退休金，考其目的既係因債務人退休後已無謀生
    能力，為保障其基本生活無虞需要而設，且參酌本件更生方
    案之還款成數已達100 ％，以及倘債務人若不依更生方案履
    行時，本條例業有第74條以下之規定可資遵循，以維債權人
    之權益，殊無需將債務人日後賴以維生之退休金納入更生方
    案履行擔保之必要。況本條例之立法目的，本即係在給予債
    務人一次重建經濟生活之機會。基此，綜合上情，並佐以本
    條例之立法目的以及更生方案之履行本即重在債務人之誠信
    ，本院因認異議人所為憑空揣測之詞，尚非適當，其據以主
    張前揭更生方案並非妥適云云，亦無足採。
四、綜上所述，本院司法事務官既係就業經債權人會議可決之更
    生方案予以認可，且該更生方案經核又無本條例第63條所定
    不應認可之消極事由情形存在，自難認本院司法事務官就本
    件更生方案所為之認可裁定，有何違誤、不當之處。從而，
    本件異議人之聲明異議，即非有理由，應予駁回。
五、至原裁定所為依職權核定於每月5 日由債務人帳戶逕為扣款
    部分，業經本院依職權調查結果，中華郵政股份有限公司已
    函覆並無辦理該項「債權人直接自債務人郵局帳戶扣款作為
    清償債務」之業務，有該公司98年6 月19日儲字第09800493
    32號函在卷可稽，故原裁定此部分所為，容有未洽，應予變
    更；即本件仍應由債務人依更生方案之內容，按期繳款至各
    債權銀行所指定之還款專戶，且除附表所示之債權人暨其指
    定之還款專戶外，債務人並應自行查明其餘債權銀行所指定
    之還款專戶後，按期予以繳款，附此敘明。
六、爰依民事訴訟法第240 條之4 第3 項後段規定，裁定如主文
    。
中    華    民    國    98    年    7     月    9     日
                  民事第一庭    法  官  黃若美
以上正本係照原本作成
如不服本裁定，應於裁定送達後10日內，以書狀向本院提出抗告
，並繳納抗告費新臺幣1 千元
中    華    民    國    98    年    7     月    9     日
                                書記官  江怡萱
附表：
┌──────────┬────────────────┐
│債   權   人        │匯款方式及帳號                  │
├──────────┼────────────────┤
│香港商香港上海匯豐銀│(一)臨櫃繳款：帳號：802＋客戶身分 │
│行股份有限公司      │  證字號共11碼（英文字母轉換為數│
│                    │  字，如A：01，B：02，以下類推）│
│                    │(二)ATM轉帳：銀行別：081          │
│                    │  帳號：同前                    │
│                    │(三)電匯：帳號：同前              │
│                    │  戶名：債務協商專戶            │
│                    │  解款行：匯豐銀行台北分行      │
├──────────┼────────────────┤
│遠東國際商業銀行股份│銀行代碼：805                   │
│有限公司            │帳號：000-00-000000000          │
│                    │解款行：遠東國際商業銀行板橋文化│
│                    │        分行                    │
│                    │戶名：遠東國際商業銀行股份有限公│
│                    │      司                        │
├──────────┼────────────────┤
│友邦國際信用卡股份有│(一)郵局劃撥匯款：                │
│限公司              │  劃撥戶名：友邦國際信用卡股份有│
│                    │            限公司              │
│                    │  劃撥帳號：00000000            │
│                    │  通訊欄填寫（乙○○君）帳號：  │
│                    │  0000-0000-0000-0000           │
│                    │(二)ATM轉帳繳款：                 │
│                    │  輸入銀行代號：009             │
│                    │  輸入轉入帳號：                │
│                    │  0000-0000-0000-0000           │
├──────────┼────────────────┤
│台新國際商業銀行股份│匯款帳號：00000000000000        │
│有限公司            │                                │
├──────────┼────────────────┤
│萬泰商業銀行股份有限│(一)臨櫃繳款：帳號：000000000000  │
│公司                │(二)轉帳：銀行別：809             │
│                    │  帳號：000000000000            │
└──────────┴────────────────┘


司法院資訊處製作；財團法人民間司法改革基金會備份。
